臺灣新北地方法院民事判決
111年度勞訴字第52號
原      告  宏羚股份有限公司

法定代理人  章孝祺  
訴訟代理人  林玟岑律師
被      告  王文燦  
被      告  連美麗  


上  一  人
訴訟代理人  程萬全律師
被      告  吳明韋  
被      告  新東科技有限公司

法定代理人  歐淑霞  
上二人共同
訴訟代理人  徐仕瑋律師
            周芳儀律師
            趙昕妍律師
複代理人    張君憶律師
上列當事人間請求請求損害賠償事件，經本院於民國111年8月31
日言詞辯論終結，判決如下：
    主  文
被告王文燦應給付原告新臺幣壹仟貳佰柒拾陸萬柒仟伍佰陸拾柒
元及自民國110年9月12日起至清償日止，按年息百分之五計算之
利息。
原告其餘之訴駁回。
訴訟費用由原告負擔二分之一，被告王文燦負擔二分之一。
本判決第一項於原告以新臺幣肆佰貳拾伍萬元供擔保後，得假執
行。但被告王文燦如以新臺幣壹仟貳佰柒拾陸萬柒仟伍佰陸拾柒
元供擔保後，得免為假執行。
原告其餘假執行之聲請駁回。
    事實及理由
一、原告主張：
  ㈠被告王文燦於民國（下同）89年12月13日受雇於原告，自102
    年8月13日起掌管原告位於新北市五股區之五股成品倉倉庫
    ，竟利用職務上機會，盜賣其所經管五股成品倉内之原廠碳
    粉與墨水，原告於109年4月7日因撿點出貨商品時發現倉内
    之成品數量有異，隨即要求被告王文燦會同盤點貨品數量，
    始知遭被告王文燦侵占盜賣之成品竟有4000多件，價值更高
    達新台幣（下同）12,824,687元，自得依民法第184條第1項
    前段請求被告王文燦賠償原告所受之損失。
  ㈡被告王文燦坦承係將侵占之物品賣與「新東吳明韋」及「連
    美麗」，而被告吳明韋及被告連美麗亦承認有向被告王文燦
    購買侵占物品，其二人於交易上應負有善良管理人之注意義
    務，對於碳粉匣來源自應有一定之查證義務。惟被告吳明韋
    及被告連美麗竟未電詢原告究明實情，顯有應注意能注意而
    不注意之過失責任，被告吳明韋及被告連美麗所為即屬侵權
    行為。此外，被告吳明韋係因執行被告新東科技有限公司（
    下稱新東公司）之職務而與原告有業務往來，且係被告新東
    公司指定為回收碳粉空匣之聯絡人，被告新東公司與被告吳
    明韋間自有事實上選任監督關係，而屬民法第188條第1項之
    受僱人，被告新東公司即應就被告吳明韋之過失行為與被告
    吳明韋連帶負損害賠償責任。準此，被告吳明韋、被告連美
    麗及被告新東公司依民法民法第184條第1項前段、第185條
    第1項前段及第188條第1項前段，自應與被告王文燦負連帶
    賠償責任。
  ㈢併聲明：1.被告等應連帶給付原告12,824,687元及自起訴狀
    繕本送達翌日起至清償日止，按年息百分之5計算之利息。2
    .原告願供擔保，請准宣告假執行。
二、被告抗辯：
　㈠被告王文燦部分
　　對於原告所主張利用職務上機會，將所經管五股成品倉内之
    原廠碳粉與墨水出售給被告連美麗、吳明韋一事不爭執，但
    被告王文燦賣給被告連美麗等人的產品，還有自己向其他公
    司購買的商品，因在任職原告之前是做學校的標案，後來自
    己成立工作室，如果有人有多的碳粉匣，就會委託我賣，不
    管是賣給被告連美麗及被告吳明韋的東西不全然是原告公司
    的商品。被告王文燦也不清楚被告吳明韋跟新東公司的關係
    ，新東公司之前跟原告公司也有交易往來，也有其他的業務
    人員。
  ㈡被告連美麗部分
　1.被告連美麗於十餘年前任職修元公司，從事碳粉空匣回收的
    業務，因而認識王文燦，之後二人維持「空匣回收」之合作
    關係，後來因王文燦告知空匣不再回收，因此雙方即未再行
    合作。108年中，王文燦突然打電話告知公司要給員工福利
    ，可以讓員工有固定數量的貨品，可以以某種價格較優待之
    價格出售，其差額以作為員工福利，被告連美麗即先轉問朋
    友能用多少價格收購，如果有差價可賺、即向王文燦取貨，
    如果沒有差價，即未取貨，換言之，被告連美麗並非就王文
    燦所能提供的貨品全盤接收，此乃整件事情之始末過程。
　2.被告連美麗自每支貨品僅賺取50元、100元，自始至終不知
    係被告王文燦自公司偷取貨品而變賣，亦係被王文燦所騙，
    才會向其購貨，且王文燦在原告公司任職多年，公司亦極為
    信任王文燦、且讓其居住在五股公司倉庫内，始不疑有他，
    而向其購買相關貨品，並無故意或過失可言。
　㈢被告吳明韋部分
　1.被告吳明韋不否認曾購買王文燦所販售之物，惟否認就此有
    故意或過失。原告公司為電腦耗材用品專業經銷商，被告王
    文燦任職原告公司期間，被告吳明韋因業務往來而認識。10
    5年間，王文燦告知除任職於原告公司外，尚與其妻即訴外
    人潘慧萍經營「妍茹資源回收中心」，業務内容包括收購已
    使用碳粉匣空匣或過期碳粉匣，爾後王文燦表示他持已使用
    碳粉匣空匣或過期碳粉匣，向原廠交換後，可取得全新碳粉
    匣，再轉售予被告吳明韋，被告吳明韋因此信任王文燦係因
    經營副業而取得全新碳粉匣。再者，王文燦於107年4月7日
    主動以Line向被告吳明韋提出耗材清單，並表示為要結束營
    業的公司所拋售的耗材，被告吳明韋對其說詞信以為真，而
    同意收購，其間並無知悉或可得而知王文燦係侵占原告公司
    存貨，實難認被告吳明韋就王文燦販賣原告公司所有物之行
    為有何故意或過失之侵權責任。何況，王文燦於本件事發後
    ，也曾於109年4月7日以Line表示欺騙了被告吳明韋，並於
    警訊中說明買賣價格接近當時市場行情，足認被告吳明韋於
    購買時就該等耗材係王文燦侵占而來一事毫不知情，也未有
    應注意能注意而未注意之情事，自無過失可言。
  ㈣被告新東公司部分㈠
　  被告公司否認與被告吳明韋間具有僱傭關係，且否認與吳明
    韋間有事實上監督選任關係，原告自應就此主張負舉證責任
    。至於原告所提出的客戶資料表，僅係原告公司員工自行輸
    入，並可隨時更改、維護之客戶資料，另一份記載「新東吳
    明韋」的字條則是王文燦所書寫，屬王文燦主觀之認知，皆
    非以客觀事實判斷公司與被告吳明韋間是否有選任監督關係
    存在，自不足採信。
　㈤被告皆聲明：原告之訴及假執行之聲請均駁回。
三、雙方不爭執的事實：　　
　㈠被告王文燦於89年12月13日受雇於原告，自102年8月13日起
    掌管原告位於新北市五股區之五股成品倉倉庫，竟利用職務
    上機會，盜賣其所經管五股成品倉内之原廠碳粉與墨水，經
    原告於109年4月7日盤點貨品數量而查知上情。
  ㈡被告王文燦確有將所侵占的物品出售予被告連美麗及被告吳
    明韋二人。 
　㈢被告王文燦因犯業務侵占、業務登載不實準文書二罪，經本
    院以111年度易字第229號刑事判決分別判處有期徒刑一年七
    月、拘役三十日。　
四、本院認定如下：
　㈠被告王文燦應負侵權行為損害賠償責任
　1.查本院111年度易字第229號刑事判決業經認定：「王文燦自
    89年12月13日起受雇於宏羚股份有限公司（下稱宏羚公司）
    ，並自102年8月13日起管理宏羚公司址設新北市○○區○○○路0
    00號之五股成品倉倉庫（下稱五股倉庫），負責五股倉庫之
    進貨、出貨、退貨、設備保養、管理及總務等事務，為從事
    業務之人，其意圖為自己不法之所有，基於業務侵占之犯意
    ，接續於109年1月1日至同年4月7日間，在五股倉庫利用職
    務之便，以將如附表所示物品（聲請簡易判決處刑書附件贅
    載編號107、122之物品，及所示「王文璨侵占數量」欄編號
    3誤載為3、編號11誤載為42、編號23誤載為3、編號29誤載
    為21、編號37誤載為6、編號84誤載為88、編號106誤載為12
    ，均業經檢察官當庭更正）販賣與不知情之連美麗、吳明韋
    及真實姓名、年籍均不詳之人等人之方式，侵占其業務上所
    持有如附表所示物品。」（見本院卷第347-348頁），被告
    王文燦對此事實並無意見，也未提起上訴（見本院卷第343
    頁），自應認定屬實。  　 
　2.按因故意或過失，不法侵害他人之權利者，負損害賠償責任
    ，民法第184條第1項定有明文。被告王文燦對上開刑事判決
    書所載既不爭執，且之前也坦承私自變賣原告所有如起訴狀
    附表所示物品，並願負完全賠償債任，此有其親筆書寫「我
    本人王文燦因一時糊塗於過往兩年多期間，私自變賣公司產
    品，HP原廠碳粉與墨水，變賣的數量如盤點表所示，本人非
    常後悔，後悔莫及，願意完全付賠償責任，但因金額太過於
    龐大（金額以依公司計價為主），因無法一次給清，本人承
    諾願以每月3萬以上為原則分期償還，直到款項結清為主」
    之聲明書，及載明「私自變賣HP原廠碳粉&墨水數量以此份
    為主」之庫存盤點清册可稽（見本院調字卷第21、23頁）。
    因此，被告王文燦應認定成立侵權行為，並應依民法第184
    條第1項前段規定負賠償責任。
  3.原告同意就損害賠償的品名及數量引用前述刑事判決書附表
    的計算（見本院卷第343頁），並提出相關進貨之電子發票
    以證明損失物品單價（見本院卷第175-309頁）故對照原告
    起訴狀附表所載之金額後（另參見本院卷第165-173頁，即
    原證6），應扣減①編號11物品（42-39）x2076元、②編號23
    物品（3-2）x7718元、③編號25物品（317-315）x1585元、④
    編號29物品（21-19）x4326元、⑤編號37物品（6-5）x5617
    元、⑥編號45物品（14-13）x4409元、⑦編號49物品（78-77
    ）x1963元、⑧編號74物品（77-75）x3234元、⑨編號84物品
    （88-87）x1763元、⑩編號106物品（12-11）x5806元、⑪贅
    載編號107物品1350元及⑫贅載編號122物品4x994元，以上共
    計57,120元，故被告王文燦應賠償金額為12,767,567元（00
    000000-00000=00000000）。
　㈡被告連美麗、被告吳明韋不負侵權行為損害賠償責任
　  原告主張被告連美麗及被告吳明韋既從事碳粉匣銷售及回收
    相關業務並與原告有所往來，與原告間為客戶及廠商之關係
    ，且有防止損害發生之能力，得以避免本件損害之發生，本
    於交易安全、誠信原則及客戶與廠商間忠誠義務於交易上即
    應負有善良管理人之注意義務，對於碳粉匣來源自應有一定
    之查證義務。惟被告吳明韋及被告連美麗竟未電詢原告究明
    實情，顯有應注意能注意而不注意之過失責任等情。惟查，
    　
　1.按民法第184條第1項前段規定，侵權行為之成立，須行為人
    因故意過失不法侵害他人權利，亦即行為人須具備歸責性、
    違法性，並不法行為與損害間有因果關係，始能成立，且主
    張侵權行為損害賠償請求權之人，對於侵權行為之成立要件
    應負舉證責任。就歸責事由而言，無論行為人因作為或不作
    為而生之侵權責任，均以行為人負有注意義務為前提，在當
    事人間無一定之特殊關係（如當事人間為不相識之陌生人）
    之情形下，行為人對於他人並不負一般防範損害之注意義務
    。又就違法性而論，倘行為人所從事者為社會上一般正常之
    交易行為或經濟活動，除被害人能證明其具有不法性外，亦
    難概認為侵害行為，以維護侵權行為制度在於兼顧「權益保
    護」與「行為自由」之旨意（最高法院100年度台上字第328
    號民事判決要旨參照）。
　2.查被告王文燦自102年8月13日起管理原告址設新北市○○區○○
    ○路000號之五股成品倉倉庫，負責五股倉庫如起訴狀附表物
    品之進貨、出貨、退貨、設備保養、管理及總務等事務，業
    經前述刑事判決認定屬實，且為雙方所不爭執之事實。
　3.就被告吳明韋部分
　⑴查被告王文燦於105年間，除任職於原告公司外，尚與其妻即
    訴外人潘慧萍共同經營「妍茹資源回收中心」，業務內容包
    括收購已使用碳粉匣空匣或過期碳粉匣，此有被告吳明韋提
    出之其妻名片及line對話紀錄可稽（見本院卷第77-78頁）
    。
　⑵被告王文燦確曾向被告吳明韋表示其持已使用碳粉匣空匣或
    過期碳粉匣，向原廠交換後，可取得全新碳粉匣，再轉售予
    被告吳明韋，被告吳明韋因此相信王文燦可因經營副業而取
    得全新碳粉匣，故至少自106年起，即就碳粉匣與王文燦為
    買賣交易，此有以下line對話紀錄可證：①106年9月19日，
    被告吳明韋問「你那還有原廠成品CE255XC嗎？」，王文燦
    回覆「目前只有1隻，好一陣子沒向原廠交換了，要再換，
    才會有」（見本院卷第79頁）；②107年4月7日、4月8日，王
    文燦向被告表示「…我先傳一張表給你…這是最近有一家結束
    營業的小公司，要拋售的耗材…所以想和你商量，有可能先
    向你借錢，而這些貨裡面，如果有你需要的，就優先給你。
    但這些貨都比較舊，我要陸續做更換，才能給你…」（見本
    院卷第81頁）；③107年7月4日，王文燦詢問被告「…2.跟你
    借的6萬元，由於後來醫療狀況不斷，這星期才申請理賠。
    我手頭上有一些跟原廠交換的新品碳粉匣，總數大約30支，
    型號較雜，可以用這些抵帳嗎？」（見本院卷第83頁）。
  ⑶就本件兩人於109年1月1日至同年4月7日間所為之買賣行為，
    被告王文燦於109年4月7日遭查獲當日即以line通知被告吳
    明韋「我欺騙了你。我也毀了。你收到的貨來自小羚羊（即
    原告公司）。…」，被告吳明韋於翌日（4月8日）即回覆「
    怎麼會這樣？一直以來你都說貨是從學校老師那收回來的。
    你請我幫忙，我好心幫你處理，怎麼事情會是這樣？我這麼
    信任你，你生活上有困難，跟我借錢，我也借你應急，可是
    你怎麼騙我呢？」（見本院卷第85頁），之後被告王文燦於
    109年8月10日警詢時也自承：「⋯⋯我有賣給他們，但他們並
    不知道這個東西是我侵占的。」、「⋯⋯價格也都是接近當時
    的市場行情。」（見新北檢109偵37039號卷第4頁背面，筆
    錄第4頁第6至10行）、「我有時也會自己跟別人進貨來賣」
    等情（同上偵查卷第3頁背面，筆錄第2頁第15至16行），於
    本院審理時也陳稱：「我賣給連美麗的產品還有我自己向其
    他公司購買的商品，在任職原告之前我是做學校的標案，後
    來我自己成立工作室，如果有人有多的碳粉匣，就會委託我
    賣，不管是我賣給連美麗及被告吳明韋的東西不全然是原告
    公司的商品」等語（見本院卷第344頁），由上足認被告吳
    明韋向被告王文燦購買碳粉匣時，既認為來源為學校回收品
    ，售價也與市價相當，且二人至少自106年起已有2、3年的
    碳粉匣買賣行為，具有一定信任關係，故本件交易行為應認
    定屬社會上一般正常之交易行為或經濟活動，難認其具有不
    法性。從而，原告主張被告吳明韋有應注意能注意而未注意
    之過失責任，尚無法採信。
　4.就被告連美麗部分　
　⑴就本件兩人於109年1月1日至同年4月7日間所為之買賣行為，
    如前所述，被告王文燦於109年8月10日警詢時已自承：「⋯⋯
    我有賣給他們，但他們並不知道這個東西是我侵占的。」、
    「⋯⋯價格也都是接近當時的市場行情。」、「我有時也會自
    己跟別人進貨來賣」等情，且被告連美麗、吳明韋二人於刑
    案偵審中，就被告王文燦販賣所侵占之物品一事均經認定為
    「不知情」，此有台灣新北地方檢察署檢察官聲請簡易判決
    處刑書（見本院調字卷第69頁）及前述刑事判決書可稽（見
    本院卷第348頁）。
　⑵原告雖主張被告連美麗未盡注意義務云云，惟被告連美麗辯
    稱其十餘年前因從事碳粉空匣回收的業務，即與被告王文燦
    維持「空匣回收」之合作關係，一度中斷後於108年中，因
    被告王文燦突以電話告知公司要給員工福利，可以讓員工有
    固定數量的貨品，可以以某種價格較優待之價格出售，其差
    額以作為員工福利，被告連美麗即先轉問朋友能用多少價格
    收購，如果有差價可賺、即向王文燦取貨，如果沒有差價，
    即未取貨，再加上被告王文燦在原告公司任職多年，且讓其
    居住在五股公司倉庫内，自始至終不知係被告王文燦自公司
    偷取貨品而變賣，亦係遭被告王文燦所騙，才會向其購貨等
    情。由此過程以觀，兩人間也具有長期往來的信任關係，被
    告王文燦表示部分優惠貨品是公司給予員工的福利品一節，
    亦為民間私人企業屢見的福利品方式，並無法認定其二人所
    為違反社會上一般正常之交易行為或經濟活動。從而，原告
    主張被告連美麗未於交易前先致電原告公司查證貨品來源，
    欠缺注意義務云云，顯不足採，自應認定被告連美麗並無過
    失責任可言。
　㈢被告新東公司不負侵權行為損害賠償責任　
　1.按受僱人因執行職務，不法侵害他人之權利者，由僱用人與
    行為人連帶負損害賠償責任，民法第188條第1項前段定有明
    文。次按，當事人主張有利於己之事實者，就其事實有舉證
    之責任，民事訴訟法第277條前段，亦有明定。再按，所謂
    受僱人，並非僅限於僱傭契約所稱之受僱人，凡事實上被他
    人使用為之服勞務而受其監督者，均係受僱人。
  2.原告雖提出新東公司資料表，及被告王文璨親筆書寫「新東
    吳明韋0000-000000」字條（見本院卷第45、47頁），以證
    明被告吳明韋與被告新東公司間有僱傭關係等情。惟查，
　⑴查新東公司資料表係原告自行建立的檔案，性質上為私文書
    ，業經被告否認其真正，且依該資料表所載，新東公司聯絡
    人為「小鳳/安耘、陳世騰先生」，另有記載「會計林富美
    」、「鄭名志R/品管」、「吳明韋（空匣）」，並記載「修
    改日期111/5/3」，顯然該份文件屬原告可隨時更改、維護
    之客戶資料表，且該「修改日期111/5/3」已在本院審理期
    間，則該文件所載是否屬實，實有疑問。至於被告王文燦所
    書寫之字條，業經其於本院審理時表示：「吳明韋是不是受
    僱在新東公司我不清楚」、「我真的不清楚吳明韋跟新東公
    司的關係。新東公司之前跟原告公司也有交易往來，也
    有其他的業務人員」等情（見本院卷第126、344頁），自無
    從據此認定被告吳明韋與新東公司間具有雇傭關係存在。 
　⑵再者，依本院依職權調閱被告吳明韋勞保資料及薪資所得資
    料結結果，被告吳明韋自106年2月24日起至今均投保在微泉
    企業有限公司，且107、108、109年度均受領該公司薪資（
    見本院限閱卷），亦顯非受僱於被告新東公司。
　3.從而，原告既無法舉證證明被告吳明韋與被告新東公司有實
    質上選任監督關係存在，其主張被告新東公司應負僱用人之
    侵權行為責任，即無法成立。　　　　 　　　　 
五、綜上所述，原告依民法第184條第1項前段規定，請求被告王
    文燦給付12,767,567元及自起訴狀繕本送達翌日即110年9月
    12日（見本院調字卷第81頁）起至清償日止，按年息百分之
    五計算之利息，為有理由，應予准許。逾此部分所為之請求
    ，為無理由，應予駁回。
六、兩造陳明願供擔保，請准聲請宣告假執行或免為假執行，就
    原告勝訴部分，均合於法律規定，分別酌定相當之擔保金額
    宣告之；至於原告敗訴部分，其假執行之聲請已失所依據，
    應併予駁回。
七、本案事證已臻明確，兩造其餘主張陳述及所提之證據，經本
    院審酌後，其中㈠原告聲請向台灣連線股份有限公司調閱被
    告等人間自107年1月1日起至109年4月6日止之line通訊紀錄
    部分，因line之相關服務係由日商LINE株式會社所提供，其
    公司未提供此等服務，且未保有用戶資料，故無法提供查證
    （見台灣高等法院106年度上易字第116號、第785號民事判
    決參照）；㈡原告請求向被告等人之金融機構函調被告等人
    交易明細部分，因被告王文燦已經表示「我會向別人進貨，
    不管是我賣給連美麗及被告吳明韋的東西不全然是原告公司
    的商品」，且其與被告吳明韋間另有借貸關係存在，顯然無
    從依此交易明細查證被告等人間之實際交易數量、價格，何
    況原告此部分聲請並有涉及被告等人個資及有摸索證據之情
    形，無從准許；㈢原告請求傳訊新東公司經理陳世騰，以證
    明被告吳明韋為兩家公司碳粉空匣往來之聯絡人部分，業經
    被告新東公司否認，且原告迄未能提出兩家公司確實有空匣
    交易往來之相關發票，即無傳訊之必要；故認均與本判決結
    果無影響，爰不一一論駁，附此敘明。
八、訴訟費用負擔之依據：民事訴訟法第79條。
中　　華　　民　　國　　111 　年　　9 　　月　　21　　日
                    勞動法庭    法　官　劉以全
以上正本係照原本作成
如對本判決上訴，須於判決送達後20日內向本院提出上訴狀。如
委任律師提起上訴者，應一併繳納上訴審裁判費。
中　　華　　民　　國　　111 　年　　9 　　月　　21　　日
                                書記官　許慧禎